【裁判字號】    98,交聲,4286
【裁判日期】    981120
【裁判案由】    聲明異議
【裁判全文】
臺灣臺中地方法院交通事件裁定       98年度交聲字第4286號
原處分機關  交通部公路總局臺中區監理所
異  議  人
即受處分人  甲○○
上列異議人因違反道路交通管理處罰條例案件，對於交通部公路
總局臺中區監理所民國98年10月2 日所為之裁決處分（原處分案
號：中監違字第裁60-G8H118591號），聲明異議，本院裁定如下
：
    主  文
異議駁回。
    理  由
一、聲明異議意旨略以：車籍在臺中市○○街13巷8 號，因住所
    搬遷，以致無法接到罰單，請明查云云。
二、原處分意旨略以：異議人即受處分人（下稱受處分人）甲○
    ○所有車號5305-LM 號自用小客車，於民國97年6 月26日21
    時39分許，在臺中市○○路與大業路口因「駕車行經有燈光
    號誌管制之交岔路口闖紅燈」之違規，經臺中市警察局交通
    隊直屬第一分隊（下稱原舉發單位）員警依違反道路交通管
    理處罰條例第53條第1 項規定，掣開中市警交字第G8H11859
    1 號違反道路交通管理事件通知單（下稱舉發通知單）逕行
    舉發，並郵寄舉發通知單（含採證照片）至受處分人戶籍地
    址（即臺中市北屯區○○○街○段426 號），因「未獲會晤
    本人亦無受領文書之同居人或受雇人」，於97年8 月19日寄
    存於臺中水湳郵局，以為送達。嗣受處分人已逾應到案期限
    到案陳述，原處分機關遂於98年10月2 日以中監違字第裁60
    -G8H118591號裁決書，裁處罰鍰新臺幣（下同）5,400 元，
    並記違規點數3 點等語。
三、按汽車駕駛人，行經有燈光號誌管制之交岔路口闖紅燈者，
    處新臺幣1,800 元以上5,400 元以下罰鍰，道路交通管理處
    罰條例第53條第1 項定有明文。次依違反道路交通管理事件
    統一裁罰基準及處理細則第43條第1 項、違反道路交通管理
    事件統一裁罰基準表規定，小型車駕駛人違反道路交通管理
    處罰條例第53條第1 項規定，而逾越應到案期限60日以上，
    繳納罰鍰或逕行裁決處罰者，處罰鍰5,400 元。又對於違反
    道路交通管理處罰條例之行為，逕行舉發者，應按已查明之
    資料填註車牌號碼、車輛種類、車主姓名及地址，並於通知
    單上方空白處加註逕行舉發之文字後，由舉發機關送達被通
    知人，違反道路交通管理事件統一裁罰基準及處理細則第11
    條第1 項第4 款定有明文。再按處理違反道路交通管理事件
    ，有關文書送達之程序，依行政程序法之規定，違反道路交
    通管理事件統一裁罰基準及處理細則第5 條定有明文；且按
    送達，於應受送達人之住居所、事務所或營業所為之。但在
    行政機關辦公處所或他處會晤應受送達人時，得於會晤處所
    為之；於應送達處所不獲會晤應受送達人時，得將文書付與
    有辨別事理能力之同居人、受雇人或應送達處所之接收郵件
    人員。應受送達人或其同居人、受雇人、接收郵件人員無正
    當理由拒絕收領文書時，得將文書留置於應送達處所，以為
    送達；送達，不能依前2 條規定為之者，得將文書寄存送達
    地之地方自治或警察機關，並作送達通知書兩份，1 份黏貼
    於應受送達人住居所、事務所、營業所或其就業處所門首，
    另1 份交由鄰居轉交或置於該送達處所信箱或其他適當位置
    ，以為送達。前項情形，由郵政機關為送達者，得將文書寄
    存於送達地之郵政機關。寄存機關自收受寄存文書之日起，
    應保存3 個月。行政程序法第72條第1 項、第73條第1 項、
    第3 項、第74條分別定有明文。
四、經查：受處分人所有車號5305－LM號自用小客車，於上開時
    、地，因「駕車行經有燈光號誌之交岔路口闖紅燈」之違規
    ，經原舉發單位員警以採證照片依法逕行舉發等情，有中市
    警交字第G8H118 591號舉發通知單、採證照片2 張附卷可稽
    ，且為受處分人所不爭執。是受處分人所有之前揭車輛確有
    上開違規之事實，應堪認定。再受處分人自82年2 月4 日起
    ，便已將戶籍設在「臺中市北屯區○○○街○段426 號」，
    至98年1 月5 日始將其戶籍遷至「臺中市○○區○○街166
    號7 樓之1 」，有受處分人之戶籍資料在卷，足徵原舉發單
    位依受處分人違規當時之戶籍地址即「臺中市北屯區○○○
    街○段426 號」寄送舉發違反道路交通管理事件通知單無誤
    ；而原舉發單位將上開舉發通知單委由郵政機關，以掛號方
    式郵寄送達至受處分人之前揭戶籍地址，因未獲會晤受處分
    人本人，亦無受領文書之同居人、受雇人或應受送達處所之
    接收郵件人員，即於97年8 月19日，將該舉發通知單寄存在
    送達地之臺中水湳郵局，並製作送達通知書二份，一份黏貼
    於應受送達人住居所門首，另一份置於該受送達處所信箱或
    其他適當位置，以為送達等情，有原舉發單位送達證書影本
    在卷可憑。從而，原舉發單位逕依違反道路交通管理事件統
    一裁罰標準及處理準則第5 條及行政程序法第74條規定，將
    舉發通知單暨採證照片寄存於送達地之郵政機關，並無違誤
    。則本件舉發通知單之送達程序於法核無不合，已於97年8
    月19日生送達之效力。況交通違規件數繁多，送達不論係親
    自收受或寄存送達、甚或公示送達，如屬有效之送達，則受
    處分人之權益包括陳述意見之機會，業已受到保障，至於受
    處分人事實上是否知悉該公告或通知內容，則應由受處分人
    自行負責，要難令舉發機關負擔實際親告之通知義務，否則
    寄存或公示送達之法定送達方式，即形同具文。是以，受處
    分人之上開辯解，尚難謂可採。
五、綜上所述，本件舉發通知單之送達程序於法尚無不合，已生
    送達之效力；受處分人經合法送達後，未依指定應到案日期
    前到案，原處分機關爰依道路交通管理處罰條例第53條第1
    項、違反道路交通管理事件統一裁罰基準及處理細則第43條
    第1 項、違反道路交通管理事件統一裁罰基準表等規定，裁
    處5,400 元罰鍰，並記違規點數3 點，於法並無不合，本件
    異議為無理由，應予駁回。
據上論斷，應依道路交通案件處理辦法第19條，裁定如主文。
中    華    民    國    98    年    11    月    20    日
                  交通法庭      法  官  柯志民
上正本證明與原本無異。
如不服本裁定，應於送達後五日內，向本院提出抗告狀。
                                書記官  賴亮蓉
中    華    民    國    98    年    11    月    20    日


司法院資訊處製作；財團法人民間司法改革基金會備份。
